臺灣臺南地方法院民事判決　　　　　　100年度家訴字第225號
原　　　告　台新國際商業銀行股份有限公司
法定代理人　蔡榮棟
訴訟代理人　毛盈文
　　　　　　何岳儒律師
被　　　告　李桂英
　　　　　　郭新川
上列當事人間請求宣告改用分別財產制事件，經本院於民國100
年8月31日言詞辯論終結，判決如下：
    主      文
被告李桂英與被告郭新川間之夫妻財產制改用分別財產制。
訴訟費用新臺幣仟元由被告負擔。
    事實及理由
一、原告主張：
  （一）被告李桂英積欠原告新臺幣（下同）465,445元，及其
        中458,471元自民國95年12月14日起至清償日止按年息
        百分之20計算之利息未為清償，原告前經聲請強制執行
        無效果，而獲發鈞院100年度司執字第42178號債權憑證
        在案。
  （二）查被告李桂英與被告郭新川為夫妻，依民法第1005條規
        定：「夫妻未以契約訂立夫妻財產制者，除本法另有規
        定外，以法定財產制，為其夫妻財產制。」又民法第
        1011條規定：「債權人對於夫妻一方之財產已為扣押，
        而未得受清償時，法院因債權人之聲請，得宣告改用分
        別財產制。」，而所謂未得受償，包括全無可扣押之物
        ，或所扣押之物數量不足，及所扣押之財產不足清償該
        為扣押之債權人債權等情形（最高法院89年度台上字第
        854號判決可資參照）。職是，原告自得依民法第1011
        條規定及上述最高法院89年度台上字第854號判決之意
        旨，訴請宣告被告李桂英與被告郭新川間夫妻財產制改
        用分別財產制。
  （三）並聲明：如主文所示。
二、被告李桂英抗辯稱：向原告借錢乃係被告李桂英之個人行為
    ，被告李桂英也願意還錢給原告，只是原告無法接受被告李
    桂英提出之還款條件等語。並聲明：原告之訴駁回。
三、被告郭新川抗辯稱：被告郭新川與被告李桂英於92年2月22
    日結婚，並於92年2月27日申登。又被告郭新川所有坐落臺
    南市○○區○○段138地號土地、臺南市○○區○○段73建
    號建物（門牌號碼：臺南市○○區○○街121巷11號），上
    開土地係於70年6月26日買賣，而其建物係於79年7月29日買
    賣登記，故上開不動產係屬被告郭新川之婚前財產及特有財
    產，且被告郭新川並不知道被告李桂英向原告借錢一事，又
    該債務係被告李桂英向原告所借，與被告郭新川無關，不應
    該向被告郭新川索討等語。並聲明：原告之訴駁回。
四、得心證之理由：
  （一）按夫妻未以契約訂立夫妻財產制者，除本法另有規定外
        ，以法定財產制，為其夫妻財產制，民法第1005條定有
        明文。次按債權人對於夫妻一方之財產已為扣押，而未
        得受清償時，法院因債權人之聲請，得宣告改用分別財
        產制，民法第1011條亦規定甚明。而所謂未得受清償，
        包括全無可扣押之物或所扣押之物數量不足及所扣押之
        財產不足清償該為扣押之債權人債權等情形，最高法院
        89年度台上字第854號判決可資參照。又此法條立法意
        旨，係為貫徹物權法定主義及保護交易安全，同時避免
        夫妻藉登記夫妻財產制之方式，逃避債權人之強制執行
        。
  （二）查原告主張被告李桂英積欠原告465,445元，及其中
        458,471元自95年12月14日起至清償日止按年息百分之
        20計算之利息未為清償，原告前經聲請強制執行無效果
        ，而獲發本院100年度司執字第42178號債權憑證在案，
        又被告李桂英與被告郭新川為夫妻，被告二人未以契約
        訂立夫妻財產制，應以法定財產制為其夫妻財產制之事
        實，業據原告提出戶籍謄本影本1件、本院100年度司執
        字第42178號債權憑證影本1件、司法院法人及夫妻查詢
        系統畫面影本2件、財產調件明細影本1件為證，並經本
        院依職權調取本院99年度司促字第32079號支付命令聲
        請事件卷宗及100年度司執字第42178號民事執行卷宗核
        閱綦詳，且為被告李桂英、郭新川所不爭執，是原告主
        張之上開事實堪信為真實。至被告李桂英辯稱伊向原告
        借款乃個人行為，且伊願意還錢，只是原告無法接受伊
        提出之還款條件云云，及被告郭新川辯稱伊不知道被告
        李桂英向原告借款，伊名下之土地及建物等不動產係屬
        婚前財產及特有財產，系爭債務係被告李桂英向原告所
        借，與伊無關，不應該向伊索討云云，經核被告2人之
        抗辯均無礙於被告李桂英為原告之債務人之認定，是被
        告執此辯稱被告二人無改用分別財產制之必要，自非可
        採。
  （三）綜上，本件原告為被告李桂英之債權人，經強制執行後
        ，原告之債權未為受償，而獲發本院100年度司執字第
        42178號債權憑證，是原告依民法第1011條之規定，聲
        請宣告被告夫妻二人改用分別財產制，洵屬有據，應予
        准許。
五、據上論結，本件原告之訴為有理由，依民事訴訟法第78條、
    第85條第1項前段、第87條第1項，判決如主文。
中    華    民    國   100    年    9     月    14    日
                  家事法庭    法  官  葉惠玲
上為正本係照原本作成
如對本判決上訴，須於判決送達後20日內向本院提出上訴狀。如
委任律師提起上訴者，應一併繳納上訴審裁判費。
中    華    民    國   100    年    9     月    14    日
                              書記官  謝麗首